---
output:
  github_document:
    html_preview: false
---

```{r, include = FALSE}
knitr::opts_chunk$set(
  collapse = TRUE,
  comment = "#>",
  fig.path = "man/figures/README-",
  out.width = "100%",
  fig.width = 8,
  fig.height = 5,
  dpi = 150
)
library(DreamySleepR)
```

# DreamySleepR

<!-- badges: start -->
<!-- badges: end -->

**DreamySleepR** to pakiet w jezyku R sluzy do oceny i rankingu aplikacji
do monitorowania snu dla studentow z wykorzystaniem metod wielokryterialnych
w srodowisku rozmytym (Fuzzy MCDA).

Pakiet stanowi narzedzie badawcze opracowane na potrzeby pracy licencjackiej:

**„DreamySleepR: Pakiet R do oceny i rankingu aplikacji do monitorowania snu
studentow z wykorzystaniem metod Fuzzy TOPSIS, Fuzzy VIKOR i Fuzzy MULTIMOORA."**

Umozliwia on pelna sciezke analityczna: od danych eksperckich, przez ich
agregacje w postaci rozmytej, az po wyznaczenie rankingow metodami
**Fuzzy TOPSIS**, **Fuzzy VIKOR**, **Fuzzy MULTIMOORA** oraz ich
**meta-rankingu (konsensusu)**.

---

## Funkcje pakietu

- przygotowanie i agregacje **rozmytych ocen ekspertow** (TFN)
- obsluge danych dla 3 alternatyw, 8 kryteriow, 15 ekspertow
- wyznaczanie wag kryteriow metoda **BWM** (Best-Worst Method)
- **rozmyty_meta_ranking()** - agregacje wynikow TOPSIS, VIKOR, MULTIMOORA
- **tabela_apa()** - generowanie tabel gotowych do raportowania
- **wizualizacje wynikow** rankingow i porownan

---

## Instalacja

```r
install.packages("devtools")
devtools::install_github("anbuszek/DreamySleepR")
```

## Szybki start

```{r}
library(DreamySleepR)
data("mcda_dane_surowe")

head(mcda_dane_surowe, 9)
```

Przygotowanie rozmytej macierzy decyzyjnej:

```{r}
skladnia <- "
  Dokladnosc =~ dokladnosc_faz_snu;
  Analiza =~ analiza_statystyk;
  UX =~ ux_latwosc;
  Fizjologia =~ dane_fizjologiczne;
  Integracja =~ integracja_urzadzenia;
  Funkcje =~ funkcje_dodatkowe;
  Bateria =~ zuzycie_baterii;
  Cena =~ cena_subskrypcja
"

dane_rozmyte <- przygotuj_dane_mcda(
  dane = mcda_dane_surowe,
  skladnia = skladnia,
  kolumna_alternatyw = "Aplikacja"
)

dane_rozmyte
```

Wagi kryteriow metoda BWM:

```{r}
kryteria <- c(
  "Dokladnosc", "Analiza", "UX", "Fizjologia",
  "Integracja", "Funkcje", "Bateria", "Cena"
)

najlepsze_do_innych <- c(3, 4, 2, 3, 2, 3, 5, 1)
inne_do_najgorszego <- c(3, 2, 4, 3, 4, 3, 1, 5)

wynik_bwm <- oblicz_wagi_bwm(
  nazwy_kryteriow = kryteria,
  najlepsze_do_innych = najlepsze_do_innych,
  inne_do_najgorszego = inne_do_najgorszego
)

data.frame(
  Kryterium = kryteria,
  Waga = round(wynik_bwm$wagi_kryteriow, 4)
)
```

## Meta-ranking

Agregacja wynikow trzech metod w ranking konsensusu:

```{r}
typy_kryteriow <- c("max", "max", "max", "max", "max", "max", "min", "min")

macierz <- as.matrix(dane_rozmyte)

wynik_meta <- rozmyty_meta_ranking(
  macierz_decyzyjna = macierz,
  typy_kryteriow = typy_kryteriow,
  bwm_kryteria = kryteria,
  bwm_najlepsze = najlepsze_do_innych,
  bwm_najgorsze = inne_do_najgorszego
)

wynik_meta$porownanie
```

## Wizualizacja

Wagi BWM:

```{r bwm-plot, fig.width = 8, fig.height = 5}
DreamySleepR:::.wykres_bwm(wynik_bwm)
```

Meta-ranking:

```{r meta-plot, fig.width = 8, fig.height = 5}
plot(wynik_meta)
```

## Tabele APA

Pakiet generuje tabele zgodne ze stylem APA:

```{r, results = 'asis'}
tabela_apa(wynik_meta)
```

## Dokumentacja

Pelna instrukcja krok po kroku:

```r
vignette("poradnik_mcda", package = "DreamySleepR")
```

## Autor

Anna Buszek

## Licencja

GPL-3
