---
title: "Pelen proces analizy: Od danych do rankingu"
output: rmarkdown::html_vignette
vignette: >
  %\VignetteIndexEntry{Pelen proces analizy: Od danych do rankingu}
  %\VignetteEngine{knitr::rmarkdown}
  %\VignetteEncoding{UTF-8}
---

```{r, include = FALSE}
knitr::opts_chunk$set(
  collapse = TRUE,
  comment = "#>",
  fig.width = 8,
  fig.height = 5,
  dpi = 150
)
library(DreamySleepR)
```

## Wprowadzenie

Pakiet **DreamySleepR** sluzy do oceny i rankingu aplikacji do monitorowania snu
z wykorzystaniem metod wielokryterialnej analizy decyzyjnej (MCDA) w srodowisku rozmytym.

Paket implementuje pelna sciezke analityczna: od danych eksperckich, przez
ich agregacje w postaci rozmytej (trojkatne liczby rozmyte TFN), az po
wyznaczanie wag metoda Best-Worst Method (BWM) i koncowy meta-ranking
agregujacy wyniki metod Fuzzy TOPSIS, Fuzzy VIKOR oraz Fuzzy MULTIMOORA.

## Instalacja

```{r, eval = FALSE}
install.packages("devtools")
devtools::install_github("anbuszek/DreamySleepR")
```

## Wczytanie danych

Zbior danych `mcda_dane_surowe` zawiera oceny 15 ekspertow dla trzech
aplikacji do monitorowania snu wedlug osmiu kryteriow.

```{r}
data("mcda_dane_surowe")
head(mcda_dane_surowe, 9)
```

```{r}
str(mcda_dane_surowe)
```

## Definicja modelu badawczego

Analiza obejmuje osiem kryteriow decyzyjnych:

| Kryterium                  | Typ    | Opis                                         |
|----------------------------|--------|----------------------------------------------|
| Dokladnosc faz snu         | max    | Dokladnosc monitorowania faz snu             |
| Analiza statystyk          | max    | Jakosc analiz statystycznych snu             |
| Latwosc obslugi            | max    | Intuicyjnosc interfejsu uzytkownika          |
| Dane fizjologiczne         | max    | Zakres danych fizjologicznych (tetno, oddech)|
| Integracja z urzadzeniami  | max    | Kompatybilnosc ze smartwatchami/opaskami     |
| Funkcje dodatkowe          | max    | Budzik, wykrywanie chrapania itp.            |
| Zuzycie baterii            | min    | Zuzycie energii przez aplikacje               |
| Cena / subskrypcja         | min    | Koszt korzystania z aplikacji                 |

Skadnia modelu okresla mapowanie zmiennych surowych na kryteria:

```{r}
skladnia <- "
  Dokladnosc =~ dokladnosc_faz_snu;
  Analiza =~ analiza_statystyk;
  UX =~ ux_latwosc;
  Fizjologia =~ dane_fizjologiczne;
  Integracja =~ integracja_urzadzenia;
  Funkcje =~ funkcje_dodatkowe;
  Bateria =~ zuzycie_baterii;
  Cena =~ cena_subskrypcja
"
```

## Rozmywanie danych

Funkcja `przygotuj_dane_mcda()` przeksztalca surowe dane ankietowe
w rozmyta macierz decyzyjna. Kazda ocena jest zamieniana na trojkatna
liczbe rozmyta (TFN) o postaci (l, m, u), gdzie l = x - 1, m = x, u = x + 1.

```{r}
dane_rozmyte <- przygotuj_dane_mcda(
  dane = mcda_dane_surowe,
  skladnia = skladnia,
  kolumna_alternatyw = "Aplikacja"
)

dane_rozmyte
```

Wizualizacja przykladowych trojkatnych liczb rozmytych:

```{r, fig.width = 8, fig.height = 5}
DreamySleepR:::.wykres_tfn()
```

## Wyznaczanie wag BWM

Metoda Best-Worst Method (BWM) wyznacza wagi kryteriow na podstawie
porownan parytetowych. Uzytkownik wskazuje kryterium najlepsze i najgorsze,
a nastepnie ocenia odleglosc preferencji miedzy nimi a pozostalymi.

Kryterium najlepsze: **Dokladnosc faz snu** (najwazniejsze dla monitorowania snu).
Kryterium najgorsze: **Cena / subskrypcja** (najmniej wazne przy wyborze aplikacji).

```{r}
kryteria <- c(
  "Dokladnosc", "Analiza", "UX", "Fizjologia",
  "Integracja", "Funkcje", "Bateria", "Cena"
)

najlepsze_do_innych <- c(1, 2, 3, 2, 2, 2, 4, 5)
inne_do_najgorszego <- c(5, 4, 3, 4, 4, 4, 2, 1)

wynik_bwm <- oblicz_wagi_bwm(
  nazwy_kryteriow = kryteria,
  najlepsze_do_innych = najlepsze_do_innych,
  inne_do_najgorszego = inne_do_najgorszego
)
```

```{r}
data.frame(
  Kryterium = kryteria,
  Waga = round(wynik_bwm$wagi_kryteriow, 4)
)
```

Wskaznik spójnosci (CR) dla porownan BWM:

```{r}
cat("CR =", round(wynik_bwm$wskaznik_spojnosci, 4), "\n")
```

Wizualizacja wag:

```{r, fig.width = 8, fig.height = 5}
DreamySleepR:::.wykres_bwm(wynik_bwm)
```

## Meta-ranking

Funkcja `rozmyty_meta_ranking()` agreguje wyniki trzech metod:
Fuzzy TOPSIS, Fuzzy VIKOR oraz Fuzzy MULTIMOORA.
Kazda metoda generuje wlasny ranking, a nastepnie rankingi sa agregowane
suma rang, teoria dominacji oraz metoda konsensusu (RankAggreg).

```{r}
typy_kryteriow <- c("max", "max", "max", "max", "max", "max", "min", "min")

macierz <- as.matrix(dane_rozmyte)

wynik_meta <- rozmyty_meta_ranking(
  macierz_decyzyjna = macierz,
  typy_kryteriow = typy_kryteriow,
  bwm_kryteria = kryteria,
  bwm_najlepsze = najlepsze_do_innych,
  bwm_najgorsze = inne_do_najgorszego
)
```

### Porownanie rankingow

Tabela porownawcza pokazuje rangi kazdej metody oraz trzy wersje meta-rankingu:

```{r}
knitr::kable(
  wynik_meta$porownanie,
  caption = "Porownanie rankingow oraz wynik koncowego konsensusu"
)
```

### Korelacje miedzy metodami

Macierz korelacji rang Spearmana:

```{r}
knitr::kable(
  round(wynik_meta$korelacje, 3),
  caption = "Korelacje rang Spearmana miedzy metodami"
)
```

### Wizualizacja meta-rankingu

```{r, fig.width = 8, fig.height = 5}
plot(wynik_meta)
```

## Odtworzenie analizy

Aby odtworzyc pelna analize:

```{r, eval = FALSE}
library(DreamySleepR)

data("mcda_dane_surowe")

dane_rozmyte <- przygotuj_dane_mcda(
  dane = mcda_dane_surowe,
  skladnia = "
    Dokladnosc =~ dokladnosc_faz_snu;
    Analiza =~ analiza_statystyk;
    UX =~ ux_latwosc;
    Fizjologia =~ dane_fizjologiczne;
    Integracja =~ integracja_urzadzenia;
    Funkcje =~ funkcje_dodatkowe;
    Bateria =~ zuzycie_baterii;
    Cena =~ cena_subskrypcja
  ",
  kolumna_alternatyw = "Aplikacja"
)

macierz <- as.matrix(dane_rozmyte)

typy_kryteriow <- c("max", "max", "max", "max", "max", "max", "min", "min")

wynik_meta <- rozmyty_meta_ranking(
  macierz_decyzyjna = macierz,
  typy_kryteriow = typy_kryteriow,
  bwm_kryteria = kryteria,
  bwm_najlepsze = c(1, 2, 3, 2, 2, 2, 4, 5),
  bwm_najgorsze = c(5, 4, 3, 4, 4, 4, 2, 1)
)

print(wynik_meta$porownanie)
plot(wynik_meta)
```
