---
title: "Pełny proces analizy: Od danych do rankingu"
output: rmarkdown::html_vignette
vignette: >
  %\VignetteIndexEntry{Pełny proces analizy: Od danych do rankingu}
  %\VignetteEngine{knitr::rmarkdown}
  %\VignetteEncoding{UTF-8}
---

```{r, include = FALSE}
knitr::opts_chunk$set(
  collapse = TRUE,
  comment = "#>",
  fig.width = 8,
  fig.height = 5,
  dpi = 150
)
library(DreamySleepR)
```

## Wprowadzenie

Pakiet **DreamySleepR** służy do oceny i rankingu aplikacji do monitorowania snu
z wykorzystaniem metod wielokryterialnej analizy decyzyjnej (MCDA) w środowisku rozmytym.

Pakiet implementuje pełną ścieżkę analityczną: od danych eksperckich, przez
ich agregację w postaci rozmytej (trójkątne liczby rozmyte TFN), aż po
wyznaczanie wag metodą Best-Worst Method (BWM) i końcowy meta-ranking
agregujący wyniki metod Fuzzy TOPSIS, Fuzzy VIKOR oraz Fuzzy MULTIMOORA.

## Instalacja

```{r, eval = FALSE}
install.packages("devtools")
devtools::install_github("anbuszek/DreamySleepR")
```

## Wczytanie danych

Zbiór danych `mcda_dane_surowe` zawiera oceny 15 ekspertów dla trzech
aplikacji do monitorowania snu według ośmiu kryteriów.

```{r}
data("mcda_dane_surowe")
head(mcda_dane_surowe, 9)
```

```{r}
str(mcda_dane_surowe)
```

## Definicja modelu badawczego

Analiza obejmuje osiem kryteriów decyzyjnych:

| Kryterium                  | Typ    | Opis                                         |
|----------------------------|--------|----------------------------------------------|
| Dokładność faz snu         | max    | Dokładność monitorowania faz snu             |
| Analiza statystyk          | max    | Jakość analiz statystycznych snu             |
| Łatwość obsługi            | max    | Intuicyjność interfejsu użytkownika          |
| Dane fizjologiczne         | max    | Zakres danych fizjologicznych (tętno, oddech)|
| Integracja z urządzeniami  | max    | Kompatybilność ze smartwatchami/opaskami     |
| Funkcje dodatkowe          | max    | Budzik, wykrywanie chrapania itp.            |
| Zużycie baterii            | min    | Zużycie energii przez aplikację              |
| Cena / subskrypcja         | min    | Koszt korzystania z aplikacji                |

Składnia modelu określa mapowanie zmiennych surowych na kryteria:

```{r}
skladnia <- "
  Dokladnosc =~ dokladnosc_faz_snu;
  Analiza =~ analiza_statystyk;
  UX =~ ux_latwosc;
  Fizjologia =~ dane_fizjologiczne;
  Integracja =~ integracja_urzadzenia;
  Funkcje =~ funkcje_dodatkowe;
  Bateria =~ zuzycie_baterii;
  Cena =~ cena_subskrypcja
"
```

## Rozmywanie danych

Funkcja `przygotuj_dane_mcda()` przekształca surowe dane ankietowe
w rozmytą macierz decyzyjną. Każda ocena jest zamieniana na trójkątną
liczbę rozmytą (TFN) o postaci (l, m, u), gdzie l = x - 1, m = x, u = x + 1.

```{r}
dane_rozmyte <- przygotuj_dane_mcda(
  dane = mcda_dane_surowe,
  skladnia = skladnia,
  kolumna_alternatyw = "Aplikacja"
)

dane_rozmyte
```

Wizualizacja przykładowych trójkątnych liczb rozmytych:

```{r, fig.width = 8, fig.height = 5}
DreamySleepR:::.wykres_tfn()
```

## Wyznaczanie wag BWM

Metoda Best-Worst Method (BWM) wyznacza wagi kryteriów na podstawie
porównań parytetowych. Użytkownik wskazuje kryterium najlepsze i najgorsze,
a następnie ocenia odległość preferencji między nimi a pozostałymi.

Kryterium najlepsze: **Cena / subskrypcja** (najważniejsze ze względu na budżet studentów).
Kryterium najgorsze: **Zużycie baterii** (najmniej ważne przy krótko-/średnioterminowym monitorowaniu snu).

```{r}
kryteria <- c(
  "Dokladnosc", "Analiza", "UX", "Fizjologia",
  "Integracja", "Funkcje", "Bateria", "Cena"
)

najlepsze_do_innych <- c(3, 4, 2, 3, 2, 3, 5, 1)
inne_do_najgorszego <- c(3, 2, 4, 3, 4, 3, 1, 5)

wynik_bwm <- oblicz_wagi_bwm(
  nazwy_kryteriow = kryteria,
  najlepsze_do_innych = najlepsze_do_innych,
  inne_do_najgorszego = inne_do_najgorszego
)
```

```{r}
data.frame(
  Kryterium = kryteria,
  Waga = round(wynik_bwm$wagi_kryteriow, 4)
)
```

Wskaźnik spójności (CR) dla porównań BWM:

```{r}
cat("CR =", round(wynik_bwm$wskaznik_spojnosci, 4), "\n")
```

Wizualizacja wag:

```{r, fig.width = 8, fig.height = 5}
DreamySleepR:::.wykres_bwm(wynik_bwm)
```

## Meta-ranking

Funkcja `rozmyty_meta_ranking()` agreguje wyniki trzech metod:
Fuzzy TOPSIS, Fuzzy VIKOR oraz Fuzzy MULTIMOORA.
Każda metoda generuje własny ranking, a następnie rankingi są agregowane
sumą rang, teorią dominacji oraz metodą konsensusu (RankAggreg).

```{r}
typy_kryteriow <- c("max", "max", "max", "max", "max", "max", "min", "min")

macierz <- as.matrix(dane_rozmyte)

wynik_meta <- rozmyty_meta_ranking(
  macierz_decyzyjna = macierz,
  typy_kryteriow = typy_kryteriow,
  bwm_kryteria = kryteria,
  bwm_najlepsze = najlepsze_do_innych,
  bwm_najgorsze = inne_do_najgorszego
)
```

### Porównanie rankingów

Tabela porównawcza pokazuje rangi każdej metody oraz trzy wersje meta-rankingu:

```{r}
knitr::kable(
  wynik_meta$porownanie,
  caption = "Porównanie rankingów oraz wynik końcowego konsensusu"
)
```

### Korelacje między metodami

Macierz korelacji rang Spearmana:

```{r}
knitr::kable(
  round(wynik_meta$korelacje, 3),
  caption = "Korelacje rang Spearmana między metodami"
)
```

### Wizualizacja meta-rankingu

```{r, fig.width = 8, fig.height = 5}
plot(wynik_meta)
```

## Odtworzenie analizy

Aby odtworzyć pełną analizę:

```{r, eval = FALSE}
library(DreamySleepR)

data("mcda_dane_surowe")

dane_rozmyte <- przygotuj_dane_mcda(
  dane = mcda_dane_surowe,
  skladnia = "
    Dokladnosc =~ dokladnosc_faz_snu;
    Analiza =~ analiza_statystyk;
    UX =~ ux_latwosc;
    Fizjologia =~ dane_fizjologiczne;
    Integracja =~ integracja_urzadzenia;
    Funkcje =~ funkcje_dodatkowe;
    Bateria =~ zuzycie_baterii;
    Cena =~ cena_subskrypcja
  ",
  kolumna_alternatyw = "Aplikacja"
)

macierz <- as.matrix(dane_rozmyte)

typy_kryteriow <- c("max", "max", "max", "max", "max", "max", "min", "min")

wynik_meta <- rozmyty_meta_ranking(
  macierz_decyzyjna = macierz,
  typy_kryteriow = typy_kryteriow,
  bwm_kryteria = kryteria,
  bwm_najlepsze = c(3, 4, 2, 3, 2, 3, 5, 1),
  bwm_najgorsze = c(3, 2, 4, 3, 4, 3, 1, 5)
)

print(wynik_meta$porownanie)
plot(wynik_meta)
```
